最高法院刑事判決　　　　　　　　　　　　　　　八十八年度台上字第七三七一號
　　上　訴　人　甲○○
右上訴人因殺人未遂案件，不服台灣高等法院中華民國八十八年九月二十八日第二審
更審判決（八十八年度上更(一)字第二九八號，起訴案號：台灣板橋地方法院檢察署八
十七年度偵字第一○○六三號），提起上訴，本院判決如左：
    主  文
原判決撤銷，發回台灣高等法院。
    理  由
本件原判決認定已判刑確定之胡連庭，因懷疑其妻離家，與吳文琛有關，乃邀同綽號
「大胖」之上訴人甲○○共同基於殺人之犯意，於民國八十年六月二十九日上午七時
二十分許，由上訴人持水果刀一把，同至台北縣三重市○○街三二五巷二號吳文琛住
處，由胡連庭押住吳文琛，上訴人則持刀刺殺吳文琛頸部，致吳文琛前頸部穿刺傷長
一公分，寬○‧五公分併氣管破裂一‧五公分，經送醫急救，倖免於死等情，因而撤
銷第一審判決，改判仍論處上訴人共同殺人未遂罪刑（累犯），固非無見。
惟按(一)審理事實之法院，對於案內一切與論罪科刑有關之證據，除認為不必要者外，
均應詳加調查，然後基於調查所得之心證，以為判斷之基礎，故證據雖經調查，若尚
有其他必要部分未予調查，即與證據未經調查者無異，倘仍遽予判決，係屬刑事訴訟
法第三百七十九條第十款所稱應於審判期日調查之證據未予調查之當然違背法令。查
被害人吳文琛於八十年六月二十九日警訊及八十年七月二十六日偵查中均指認胡連庭
與綽號「胖子」之人是兇手。八十七年四月二十三日警訊中亦指認照片供明上訴人確
係「胖子」等語明確，惟於第一審法院八十七年十月二十日審理中命當庭指認，又言
明無法確認。是被害人之指訴尚欠明確，而證人即被害人被殺時之計程車行老闆洪清
心於八十年六月二十九日警訊中供明，其看見胡連庭及「胖子」持一把刀自被害人房
間出來，被害人隨即抱著棉被跑出來，以後讓我指認，我應能記得等語（見偵卷第四
十一頁正面）。則為發現真實，似有傳喚洪清心到庭指認之必要，原審未加傳喚查證
，調查職責，尚有未盡。(二)上訴人於原審辯稱：案發時，其人在花蓮，不可能分身在
台北縣殺人，並請求傳訊證人林承忠等語（原審更(一)卷二十八頁），此項證據攸關上
訴人之犯罪，原審未予調查，亦未說明不予調查之理由，亦有理由不備之違法。(三)原
審於事實一欄載明「由甲○○持水果刀一把，同至台北縣三重市……吳文琛住處……
刺殺吳文琛前頸部」，於理由欄則載明：「觀之共同正犯胡連庭於原審供述『刀子應
該是吳（文琛）家裡的』云云」，顯有事實與理由矛盾之違法，上訴人上訴意旨指摘
原判決不當，尚非全無理由，應認仍有撤銷發回更審之原因。
據上論結，應依刑事訴訟法第三百九十七條、第四百零一條，判決如主文。
中      華      民      國    八十八    年     十二     月    二十三    日
                              最高法院刑事第十一庭
                                  審判長法官  莊  登  照
                                        法官  洪  明  輝
                                        法官  蔡  清  遊
                                        法官  黃  一  鑫
                                        法官  林  秀  夫
      右正本證明與原本無異
                                              書  記  官
中      華      民      國    八十八    年     十二     月    三十一    日
